臺灣新北地方法院行政訴訟判決
110年度交字第925號
原      告  馬慧泉
被      告  桃園市政府交通事件裁決處
                    設桃園市○○區○○路00號7~8樓
代  表  人  張丞邦  住同上
訴訟代理人  黃一鳴律師
上列當事人間因交通裁決事件，原告不服被告中華民國110年12
月22日桃交裁罰字第58-CV0000000號裁決，提起行政訴訟，本院
判決如下：
    主  文
一、原告之訴駁回。
二、訴訟費用新臺幣300元由原告負擔。
    事實及理由
壹、程序方面：原告不服被告所為道路交通管理處罰條例第8條
    的裁決而提起撤銷訴訟，依行政訴訟法第237條之1，應適用
    交通裁決事件訴訟程序。本件因卷證資料已經明確，本院依
    同法第237條之7規定，於是不經言詞辯論，直接裁判。
貳、實體方面：
一、爭訟概要：緣原告馬慧泉駕駛其所有之車牌號碼000-0000號
    自用小客貨車（下稱系爭汽車），於110年10月6日13時18分
    許，行經新北市○○區○○路○段○○00號路口處時，因有「駕車
    行經有燈光號誌管制之交岔路口闖紅燈」之違規行為，遭民
    眾於110年10月6日檢具違規採證資料向新北市政府警察局新
    莊分局（下稱舉發機關）提出檢舉不服舉發，經舉發機關執
    勤員警檢視違規採證資料後，遂於110年11月15日填製新北
    市警交大字第CV0000000號舉發違反道路交通管理事件通知
    單（下稱舉發通知單）予以舉發，記載應到案日期為110年1
    2月30日前，並於110年11月15日入案移送被告處理。原告嗣
    於110年11月26日向被告提出申訴不服舉發，經被告函請舉
    發機關查明原告陳述情節及違規當時情形後，仍認違規事實
    明確，被告為此乃依道路交通管理處罰條例第53條第1項、
    第63條第1項（即同條項第3款）等規定，以110年12月22日
    桃交裁罰字第58-CV0000000號違反道路交通管理事件裁決書
    （下稱原處分）裁處原告罰鍰新臺幣（下同）2,700元整，
    並記違規點數3點。原告不服原處分，於是提起本件行政撤
    銷交通裁決訴訟。
二、原告主張及聲明：
(一)原告主張要旨：車牌辨識不清楚，無法確認。
(二)聲明:原處分撤銷。
三、被告答辯及聲明：
(一)被告答辯要旨：
  1.查新北市政府警察局新莊分局110年12月7日新北警莊交字第
    1104062654號函略以：「…按本市道路主管機關於本市○○區○
    ○路0段○00號前路口設有『三色號誌』，已屬非常明確，其號
    誌交互更迭光色訊號在於將道路通行權指定給車輛駕駛人與
    行人，以管制其行止或轉向，並提醒用路人注意及遵守；查
    旨揭車輛於110年10月6日13時18分許自本市新莊區青山路1
    段行駛至該路口時，當下其行向路口號誌明顯為紅燈，且陳
    述人車輛尚在停止線之前，依規定即應停等而不可再強行進
    入路口，並等待下一次綠燈亮起再往銜接之路段行駛，然陳
    述人卻無視路口紅燈號誌禁止通行警示，於13時18分29秒至
    30秒期間仍逕而搶快穿越路口直行行駛，經民眾依據道路交
    通管理處罰條例第7條之1規定，檢具其違規證據行車紀錄器
    影像資料向警察機關檢舉，由本分局員警認定違規情節屬實
    ，並無裁量不舉發空間，爰依法定程序舉發，在交通執法作
    為上並無違失或不當之情形…陳述人對於本案舉發認有不服
    並所持舉發單車號無法辨識等云云為陳述，按證據是會說話
    的，本案違規闖紅燈之事實行為已臻明確，且經查登載車號
    無誤，此有行車紀錄器影像及擷取影像畫面相片4張可資佐
    證與前後比對，則其要求免罰之事由，實難資為有利本案之
    論據，亦無礙本案違規事實之認定，原舉發經核於法並無違
    誤，應予維持…」。
  2.復查採證影片光碟內容略以，於影片時間2021/10/0613：18
    ：26時，路口燈光號誌已轉為紅燈，而原告車輛於影片時間
    影片時間2021/10/06 13：18：29時，原告車輛於路口燈光
    號誌仍為紅燈逕自超越停止線闖紅燈。準此，系爭車輛確有
    「駕車行經有燈光號誌管制之交岔路口闖紅燈」之違規行為
    甚明。至原告主張舉證照片無清晰車牌，無法確認一節，惟
    依前述採證光碟內容，可確認車牌號碼000-0000號車(即原
    告車輛)確實有闖紅燈，違規屬實，應無誤認之情形。
  3.又道路交通標誌、標線、號誌，係交通主管機關依道路交通
    狀況及用路人之需要而依法設置，故駕駛人有遵守標誌、標
    線、號誌指示之義務，駕駛人不得僅憑其個人認知或價值判
    斷，或主觀認為其行為不致影響交通秩序、安全，而任意決
    定不予遵守，否則將使交通秩序大亂，非但影響道路交通安
    全及用路人權益，亦將使道路交通標誌、標線、號誌形同虛
    設。而道路設置之標誌，係作為管制交通及維護用路人安全
    極為重要之交通標誌，駕駛人應予遵守(參照臺灣新北地方
    法院行政訴訟判決105年度交字第201號)。
  4.是以，系爭車輛因有「駕車行經有燈光號誌管制之交岔路口
    闖紅燈」之情，是該當道路交通管理處罰條例第53條第1項
    規定所定要件。綜上所述，被告依法裁處，應無違誤。
(二)聲明：原告之訴駁回。
四、爭點：被告認原告駕駛系爭汽車，於110年10月6日13時18分
    許，行經新北市○○區○○路○段○○00號路口處時，有「駕車行
    經有燈光號誌管制之交岔路口闖紅燈」之違規行為，以原處
    分裁罰原告，是否合法有據？原告主張違規車輛之車牌辨識
    不清楚，無法確認，是否有理可採？
五、本院之判斷：
(一)前提事實：原告駕駛其所有之系爭汽車，於110年10月6日13
    時18分許，行經新北市○○區○○路○段○○00號路口處時，因有
    「駕車行經有燈光號誌管制之交岔路口闖紅燈」之違規行為
    ，遭民眾於110年10月6日檢具違規採證資料向舉發機關提出
    檢舉不服舉發，經舉發機關執勤員警檢視違規採證資料後，
    遂於110年11月15日製單舉發，記載應到案日期為110年12月
    30日前，並於110年11月15日入案移送被告處理。原告雖於
    到案期限前之 10年11月26日向被告提出申訴不服舉發，惟
    經被告函請舉發機關查明原告陳述情節及違規當時情形後，
    仍認違規事實明確，被告為此乃依道路交通管理處罰條例第
    53條第1項、第63條第1項（即同條項第3款）等規定，以原
    處分裁處原告罰鍰2,700元整，並記違規點數3點等情，此有
    新北市政府警察局新莊分局110年12月7日新北警莊交字第11
    04062654號函、採證照片、採證光碟、原處分書、舉發通知
    單、汽車車籍查詢、原告之交通違規案件陳述書、違規查詢
    報表及檢舉人資料等附卷可稽（分見本院卷第39頁至第41頁
    、第43頁至第44頁、第45頁、第47頁、第51頁、第53頁、第
    55頁、第57頁及第59頁），核可認定為真實。
(二)被告認原告駕駛系爭汽車，於110年10月6日13時18分許，行
    經新北市○○區○○路○段○○00號路口處時，有「駕車行經有燈
    光號誌管制之交岔路口闖紅燈」之違規行為，以原處分裁罰
    原告，乃屬合法有據。原告主張違規車輛之車牌辨識不清楚
    ，無法確認，要屬無理難採。
　1.應適用之法令：
　⑴按汽車行駛至交岔路口，其行進、轉彎，應遵守燈光號誌，
    道路交通安全規則第102條第1項第1款定有明文。又汽車駕
    駛人駕車行經有燈光號誌管制之交岔路口闖紅燈者，處1,80
    0元以上5,400元以下罰鍰；汽車駕駛人有違反同條例第53條
    規定之情形者，除依該條處罰鍰外，並予記違規點數3點，
    道路交通管理處罰條例第53條第1項及第63條第1項第3款則
    分別定有明文。
　⑵次按道路交通標誌標線號誌設置規則(下稱設置規則)第170條
    第1項前段、第206條第1項第5款第1目則分別規定：「停止
    線，用以指示行駛車輛停止之界限，車輛停止時，其前懸部
    分不得伸越該線。」、「行車管制號誌各燈號顯示之意義如
    左：五、圓形紅燈（一）車輛面對圓形紅燈表示禁止通行，
    不得超越停止線或進入路口。」，核上開設置規則，乃係依
    道路交通管理處罰條例第4條第3項之授權而訂定，就其標誌
    、標線、號誌之設置目的，在於提供車輛駕駛人及行人有關
    道路路況之警告、禁制、指示等資訊，以便利行旅及促進交
    通安全，其規定內容明確，並無牴觸法律之規定，依法即應
    加以適用。 
　⑶又按交通部109年11月2日交路字第1095008804號函所檢送之
    交通部109年6月30日召開研商「闖紅燈行為之認定原則會議
    紀錄」所載之會議結論：「一、道路交通管理處罰條例有關
    闖紅燈行為之認定，本部曾以82年4月22日交路字第009811
    號函示面對圓形紅燈時超越停止線或闖紅燈之認定原則，經
    本次會議討論決議該函示應有檢討之需要，爰為促使駕駛人
    回歸於對標誌、標線之認知，同時兼顧執法技術層面與大眾
    接受程度，修正車輛『闖紅燈』行為之認定如下：（一）車輛
    面對圓形紅燈亮起後，仍超越停止線至銜接路段，含左轉、
    直行、迴轉及右轉（依箭頭綠燈允許行駛者除外）即視為闖
    紅燈之行為。（二）車輛面對圓形紅燈亮起後，車身仍超越
    停止線並足以妨害其他方向人（若有行人穿越道）、車通行
    亦視同闖紅燈；若僅前輪伸越停止線者，則視為不遵守標線
    指示。．．．」，而上開會議結論核屬交通部基於主管權責，
    就法令執行層面所為之解釋，與法律之本旨並無違誤，亦未
    抵觸母法，除「紅燈右轉」之行為業經另以道路交通管理處
    罰條例第53條第2項規範外，依法自得予以援用。
  ⑷末按違反道路交通管理事件統一裁罰基準及處理細則第1條規
    定：「本細則依道路交通管理處罰條例第92條第4項規定訂
    定之」、第2條第1項、第2項規定：「處理違反道路交通管
    理事件之程序及統一裁罰基準依本細則之規定辦理。前項統
    一裁罰基準，如附件違反道路交通管理事件統一裁罰基準表
    。」，核上開統一裁罰基準及處理細則之規定，就其立法目
    的及功能，乃為防止處罰機關枉縱或偏頗，依處罰條例第92
    條第4項所授權交通部會同內政部訂定「違反道路交通管理
    事件統一裁罰基準及處理細則」及其附件「違反道路交通管
    理事件統一裁罰基準表」，用以維持裁罰之統一性與全國因
    違反道路交通管理事件受處罰民眾之公平，不因裁決人員不
    同，而生偏頗，寓有避免各監理機關於相同事件恣意為不同
    裁罰之功能，並非法所不許，於憲法上保障人民財產權之意
    旨並無牴觸（此並有改制前之司法院大法官會議釋字第511
    號解釋意旨理由足資參照），並無違反法律保留原則。再依
    本件違規行為時點之違反道路交通管理事件統一裁罰基準表
    記載，小型車駕駛人行經有燈光號誌管制之交岔路口闖紅燈
    ，於期限內繳納或到案聽候裁決者，應處罰鍰2,700元，並
    記違規點數3點。核此規定，既係基於母法之授權而為訂定
    ，且就違反道路交通管理事件統一裁罰基準及處理細則附件
    所示統一裁罰基準表中有關道路交通管理處罰條例第53條第
    1項之裁罰基準內容（基準表就不同違規車種，其可能衍生
    危害交通安全之輕重不同，而區分有機車或小型車、大型車
    ，並就其是否逾越於期限內繳納或到案聽候裁決之期限不同
    ，分別裁以不同之罰鍰標準，其衍生交通秩序危害，既不相
    同，分別處以不同之罰鍰，符合相同事件相同處理，不同事
    件不同處理之平等原則。），並未牴觸母法，是被告自應依
    此基準而為裁罰。
  2.經查，新北市道路主管機關在新北市○○區○○路0段○00號前路
    口設有「三色號誌」，已屬非常明確，其號誌交互更迭光色
    訊號在於將道路通行權指定給車輛駕駛人與行人，以管制其
    行止或轉向，並提醒用路人注意及遵守，而本件系爭汽車於
    110年10月6日13時18分許，自本市新莊區青山路1段行駛至
    該口時，當下其行向路口號誌明顯為紅燈，且該系爭汽車尚
    在停止線之前，依規定即應停等而不可再強行進入路口，並
    等待下一次綠燈亮起再往銜接之路段行駛，然該系爭汽車卻
    無視路口紅燈號誌禁止通行警示，於13時18分29秒至30秒期
    間仍逕而搶快穿越路口直行行駛，經民眾檢具其違規證據行
    車紀錄器影像資料向警察機關檢舉，為舉發機關員警認定違
    規屬實，並無裁量不舉發空間，乃依法定程序舉發等情，業
    據新北市政府警察局新莊分局110年12月7日新北警莊交字第
    1104062654號函述綦詳（見本院卷第39頁至第40頁），復觀
    諸本院卷第43頁下方所附之採證照片所示，可知本件系爭汽
    車（即照片內以黃色箭頭所標示之車輛）在尚未通過停止線
    前，其前方路口之交通號誌已顯示紅燈禁止通行之狀態，隨
    後再觀諸本院卷第44頁所附之採證照片所示，仍見前方路口
    號誌燈為紅燈禁止通行狀態，但是該系爭汽車依然繼續往前
    行駛，並跨越停止線穿越路口，進入所銜接之道路等情，以
    上各情核與新北市政府警察局新莊分局110年12月7日新北警
    莊交字第1104062654號函文所述大致相符。至於原告雖起訴
    主張該違規車輛之車牌辨識不清楚，無法確認等語，惟參酌
    本院卷第43頁上方之採證系爭汽車之照片，並對照上開本院
    卷第43頁下方及第44頁所附之採證照片以觀，清楚可知前述
    違規闖紅燈之車輛與本院卷第43頁所附之採證照片內之原告
    所有之系爭汽車（即車牌號碼000-0000號自用小客貨車），
    不論在車身顏色、車型外觀均屬相同，顯見原告所有之系爭
    汽車即為本件違規闖紅燈之車輛，是以，原告上開主張，難
    認有理，反觀，被告審視民眾檢舉資料後，而認原告駕駛系
    爭汽車，於110年10月6日13時18分許，行經新北市○○區○○路
    ○段○○00號路口處時，確有「駕車行經有燈光號誌管制之交
    岔路口闖紅燈」之違規行為無誤，據此，被告以原處分裁罰
    原告，即屬合法有據。
(三)本件判決事證基礎已臻明確，兩造其餘攻擊防禦方法及訴訟
    資料，經本院審核後，或與本案爭點無涉，或對於本件判決
    結果不生影響，爰無庸一一再加論述，爰併敘明。
(四)本件第一審裁判費新臺幣300元，應由敗訴之原告負擔，所
    以確定如主文第2項所示。
六、結論：原處分並無違誤，原告訴請撤銷為無理由，應予駁回
    。
中　　華　　民　　國　　111 　年　　2 　　月　　15　　日
                  行政訴訟庭  法  官  楊志勇
上為正本係照原本作成。
如不服本判決，應於判決送達後20日內，向本院提出上訴狀，上
訴狀並應記載上訴理由，表明關於原判決所違背之法令及其具體
內容或依訴訟資料可認為原判決有違背法令之具體事實，並繳納
上訴費新臺幣750元。 其未表明上訴理由者，應於提出上訴後20
日內向本院補提理由書（上訴狀及上訴理由書均須按他造人數附
繕本），如逾期未提出上訴理由書者，本院毋庸再命補正，由本
院逕以裁定駁回上訴。
                              書記官  林楷勳
中　　華　　民　　國　　111 　年　　2 　　月　　15　　日